【裁判字號】    95,家抗,23
【裁判日期】    950403
【裁判案由】    指定遺產管理人
【裁判全文】
臺灣臺北地方法院民事裁定              95年度家抗字第23號
抗  告  人  財團法人啟源文教基金會
法定代理人  甲○○
非訟代理人  劉文崇律師
上列當事人聲請指定乙○○遺產管理人事件，抗告人對於民國95
年2 月10日本院94年度財管字第144 號第一審裁定提起抗告，本
院裁定如下：
    主        文
抗告駁回。
抗告費用由抗告人負擔。
    理        由
一、抗告意旨略以：
（一）被繼承人乙○○於民國90年10月21日、91年1 月5 日及92
      年1 月10日書立遺囑，將其遺產之一部遺贈予抗告人，而
      被繼承人乙○○不幸於92年2 月26日於臺大醫院病逝，然
      被繼承人乙○○之親屬會議迄今未選定遺產管理人。爰依
      民法第1177條、11 78 條之規定，聲請指定遺產管理人。
（二）依民法第1178條第2 項規定，利害關係人聲請法院指定遺
      產管理人不以無親屬會議者為限，復不以有親屬會議而親
      屬會議不能選定遺產管理人為其要件。質言之，縱有親屬
      會議，而親屬會議未於民法第1177條第1 項所定1 個月內
      選定遺產管理人時，利害關係人即得援引民法第1178條第
      2 項之明文規定向法院聲請指定遺產管理人，彰彰明甚。
（三）原審裁定駁回抗告人之聲請，顯有不當，爰依法提出抗告
      ，請求廢棄原裁定云云。
二、按抗告法院認抗告為不合法或無理由者，應為駁回抗告之裁
    定（非訟事件法第46條準用民事訴訟法第492 條第1 項、第
    495 條之1 第1 項、第449 條第1 項規定參照）。
三、次按繼承開始時，繼承人之有無不明者，由親屬會議於1 個
    月內選定遺產管理人，並將繼承開始及選定遺產管理人之事
    由，向法院報明；親屬會議依前條規定為報明後，法院應依
    公示催告程序，定6 個月以上之期限，公告繼承人，命其於
    期限內承認繼承；又無親屬會議或親屬會議未於前條所定期
    限內選定遺產管理人者，利害關係人或檢察官，得聲請法院
    選任遺產管理人，並由法院依前項規定為公示催告，民法第
    11 77 條、第1178條分別定有明文。
四、再按依民法之規定應開親屬會議時，由當事人、法定代理人
    、或其他利害關係人召集之，民法第1129條定有明文。又親
    屬會議會員應就被繼承人之左列親屬與順序定之：1.直系血
    親尊親屬，2.三親等內旁系血親尊親屬，3.四親等內之同輩
    血親，此觀民法第1131條第1 項規定自明。復按無民法第11
    31條規定之親屬，或親屬不足法定人數時，法院得因有召集
    權人之聲請，於其他親屬中指定之；親屬會議不能召開或召
    開有困難時，依法應經親屬會議處理之事項，由有召集權人
    聲請法院處理之；親屬會議經召開而不為或不能決議時，亦
    同，此為民法第1132條所明定。準此，繼承開始時，繼承人
    之有無不明，被繼承人之遺產管理人應由被繼承人之親屬會
    議選定之，倘無民法第1131條規定之法定親屬會議會員者，
    或親屬不足法定人數時，被繼承人之法定代理人、利害關係
    人得聲請法院於其他親屬中指定親屬會議會員，若無親屬會
    議或親屬會議不能召開或召開有困難時，或親屬會議經召開
    而不為或不能決議時，或親屬會議未於繼承開始時1 個月內
    選定遺產管理人者，利害關係人或檢察官，得聲請法院選任
    遺產管理人，並由法院依前項規定為公示催告，非謂被繼承
    人無法定親屬會議會員時，其利害關係人或檢察官即得逕自
    聲請法院處理依法應經親屬會議處理事項。
五、抗告人所主張之上開事實固據其提出遺囑、診斷證明書為證
    ，然查被繼承人乙○○有張文甫、張文代、張彩華、張文郁
    、張彩娥、張彩霜等6 位四親等之同輩血親，此經證人張文
    甫於本院94年度家聲字第37號指定遺囑執行人案件於94年2
    月23日調查時證述屬實。是以抗告人應先以利害關係人之地
    位召開親屬會議以選任被繼承人乙○○之遺產管理人。倘該
    親屬會議不能召開或召開有困難時，或親屬會議經召開而不
    為或不能決議時，抗告人始得聲請法院指定遺產管理人。今
    抗告人逕向本院聲請指定被繼承人乙○○之遺產管理人，於
    法不合，原審裁定駁回其聲請，即屬正當。抗告意旨指摘原
    裁定不當，求予廢棄改判，為無理由，應予駁回。
據上結論，本件抗告為無理由，爰裁定如主文。
中    華    民    國    95    年    4     月    3     日
                    家事法庭審判長法  官  俞慧君
                                  法  官  彭南元
                                  法  官  蔡惠如
上為正本係照原本作成
本裁定除以適用法規顯有錯誤為理由，並經本院許可外，不得再
抗告。
如提起再抗告，應於收受送達後10日內向本院提出再抗告狀，應
同時表明再抗告理由，且繳納再抗告費新臺幣1,000元。
中    華    民    國    95    年    4     月    3     日
                                  書記官  周玉琦
參考法條：
非訟事件法第45條：
抗告法院之裁定，以抗告不合法而駁回者，不得再為抗告。但得
向原法院提出異議。
前項異議，準用民事訴訟法第484 條第2項及第3項之規定。
除前2 項之情形外，對於抗告法院之裁定再為抗告，僅得以其適
用法規顯有錯誤為理由，並經原法院之許可者為限。
前項許可，以原裁定所涉及之法律見解具有原則上重要性者為限
。
民事訴訟法第436 條之3 第3 項、第4 項及第436 條之6 之規定
，於第3項之抗告準用之。
民事訴訟法第436條之3
對於簡易訴訟程序之第二審裁判，提起第三審上訴或抗告，須經
原裁判法院之許可。
前項許可，以訴訟事件所涉及之法律見解具有原則上之重要性者
為限。
第 1 項之上訴或抗告，為裁判之原法院認為應行許可者，應添具
意見書，
敘明合於前項規定之理由，逕將卷宗送最高法院；認為不應許可
者，應以裁定駁回其上訴或抗告。
前項裁定得逕向最高法院抗告。
民事訴訟法第436條之6
對於簡易訴訟程序之裁判，逕向最高法院提起上訴或抗告，經以
上訴或抗告無理由為駁回之裁判者，不得更以同一理由提起再審
之訴或聲請再審。


司法院資訊處製作；財團法人民間司法改革基金會備份。
